臺灣高等法院臺南分院民事裁定　　　95年度抗字第361號
抗　告　人
即債 務 人　乙○○
相　對　人
即債 權 人　寶華商業銀行股份有限公司
法定代理人　甲○○
　　　　　 送達代收人　陳文.
訴訟代理人　 丙○○
上列抗告人與相對人間假扣押事件，對於中華民國95年10月23日
臺灣嘉義地方法院（95年度裁全字第3741號）裁定，提起抗告，
本院裁定如下：
    主  文
原裁定廢棄。
相對人在第一審之聲請駁回。
聲請及抗告費用由相對人負擔。
    理  由
一、按「請求及假扣押之原因，應釋明之。前項釋明如有不足，
    而債權人陳明願供擔保或法院認為適當者，法院得定相當之
    擔保，命供擔保後為假扣押。請求及假扣押之原因雖經釋明
    ，法院亦得命債權人供擔保後為假扣押。」，民事訴訟法第
    526條第1、2、3項分別定有明文。查民國（下同）92年2月7
    日修正之現行526條第2項規定，已將同條原法文之「債權人
    雖未為前項釋明，如就債務人所應受之損害已供法院所定之
    擔保者，得命為假扣押」之規定，修正為「前項釋明如有不
    足，而債權人陳明願供擔保或法院認為適當者，法院得定相
    當之擔保，命供擔保後為假扣押」，以與同條第1項規定「
    請求及假扣押之原因，應釋明之」相呼應。是請求及假扣押
    之原因，債權人均欲為釋明，如未先為釋明，縱就債務人所
    應受之損害供法院所定之擔保者，亦不得命為假扣押，必因
    先提出釋明而有不足之時，並經債權人陳明願供擔保或法院
    認為適當者，始得命供擔保後為假扣押，法院仍應駁回債權
    人之聲請，非謂一經債權人陳明願供擔保，即當然准為假扣
    押（最高法院93年度台抗字第937號裁定要旨、94年度台抗
    字第156號裁定要旨參照）。
二、經查：本件相對人於原審聲請裁定假扣押，固稱抗告人即債
    務人積欠伊債款249,419元及利息，迄未清償，頃聞債務人
    著手脫產，如任令為之，則恐有日後無法執行之虞，願供擔
    保以補假扣押原因之釋明之不足云云，並提出循環信用貸款
    契約書、往來明細查詢單、財政部92年12月30日「准許（泛
    亞商業銀行）更名為寶華商業銀行股份有限公司」等為證，
    惟相對人並未提出抗告人有何「假扣押原因（即有不能強制
    執行或甚難執行之慮）」之釋明，徒以抗告人積欠債務未償
    ，即據以聲請假扣押。依前述法文意旨及說明，自有不合。
    嗣經本院依職權通知相對人就「假扣押原因」提出釋明，相
    對人僅具狀陳稱債務人違約在先，復由協商機制所簽訂之分
    期協議再次毀約，其依原法院裁定提供擔保，應可補足釋明
    之欠缺云云，然本件相對人欲保全債權，於依法釋明抗告人
    有假扣押之原因前，仍不得遽向債務人即抗告人聲請為假扣
    押。乃原法院遽予准許對抗告人為假扣押，自非允洽。抗告
    意旨指摘原裁定用法違誤不當，求予廢棄改判，非無理由。
    自應由本院予以廢棄改判，如主文第2項所示。
據上論結，本件抗告為有理由，依民事訴訟法第528條第3項、第
78條、第95條、裁定如主文。
中　　華　　民　　國　　96　　年　　1　　月　　24 　　日
                  民事第三庭  審判長法　官  陳光秀
　　　　　　　　　　　　　        　法　官  李文賢
　　　　　　　　　　　　　        　法　官  莊俊華
上為正本係照原本作成。
不得再抗告。
中　　華　　民　　國　　96　　年　　1　　月　　24 　　日
                                    書記官  吳銘添
